臺灣新竹地方法院刑事判決
109年度易字第512號
公  訴  人  臺灣新竹地方檢察署檢察官
被      告  陳政寬


            吳浚瑋




上列被告等因毀損等案件，經檢察官提起公訴（108年度偵字第1
0223號、109 年度少連偵字第52號），被告等就被訴事實為有罪
之陳述，本院依簡式審判程序審理，判決如下：
    主  文
丙○○成年人與少年共同犯毀損他人物品罪，處拘役肆拾日，如易
科罰金，以新臺幣壹仟元折算壹日。
甲○○犯湮滅刑事證據罪，處拘役貳拾日，如易科罰金，以新臺幣
壹仟元折算壹日。緩刑貳年。
    事  實
一、丙○○與丁○○前係夫妻（2人業於民國108年5月13日離婚），2
    人間具有家庭暴力防治法第3條第1款所定之家庭成員關係。
    詎丙○○因對丁○○有所不滿，竟與乙○○（業經本院判決確定）
    、少年鄭○汶、少年黃○瑋（前2人另移送本院少年法庭審理
    ）等人共同基於恐嚇危害安全及毀損之犯意聯絡，於108年3
    月21日晚間10、11時許，由乙○○駕車搭載丙○○、少年鄭○汶
    、少年黃○瑋至丁○○位於新竹縣○○市○○○路000號之住處外，
    由少年鄭○汶、少年黃○瑋將油漆潑灑在該住處鐵門上，致丁○○及與其同住之家人心生畏懼，且致令該鐵門不堪使用。
二、甲○○明知潑漆物品及廢棄物為丙○○等人犯上開刑事案件之證
    據，竟基於湮滅他人刑事證據之犯意，依丙○○之指示收拾遺
    留現場之上開物品丟棄，而湮滅他人刑案證據。
三、案經丁○○訴由新竹縣政府警察局竹北分局報告臺灣新竹地
    方檢察署檢察官偵查起訴。
     理  由
一、本件被告丙○○、甲○○（甲○○所犯湮滅刑事證據罪部分，係經
    公訴檢察官於本院審理期日追加起訴，本院卷第223-224頁
    ）所犯係死刑、無期徒刑或最輕本刑為3年以上有期徒刑以
    外之罪，且非高等法院管轄第一審案件，被告2人於本院審
    理程序進行中，就被訴事實為有罪之陳述，經本院認合於刑
    事訴訟法第273條之1第1項之規定，裁定進行簡式審判程序
    ，合先敘明。
二、上開事實業據被告2人於本院行審理程序時坦白承認（見本
    院卷第223-226、227-231頁），核與證人即告訴人丁○○、證
    人即共犯乙○○、證人即少年鄭○汶、黃○瑋之證述相符（見偵
    字10223卷第14-15、63-64、75、76-78、79-80、90- 92、1
    00-102、107-108頁），並有竹北分局偵查隊員警職務報告1
    份、告訴人提出之現場照片1張等在卷可稽（偵字10223卷第
    30、99頁），足見被告2人上開任意性自白核與事實相符，
    應堪採信。綜上，本件事證明確，應依法論罪科刑。
三、論罪科刑：
（一）按家庭暴力，指家庭成員間實施身體、精神或經濟上之騷
      擾、控制、脅迫或其他不法侵害之行為；又家庭暴力罪，
      謂家庭成員間故意實施家庭暴力行為而成立其他法律所規
      定之犯罪，家庭暴力防治法第2 條第1 款、第2 款定有明
      文。被告丙○○與告訴人前係夫妻關係，此有其個人戶籍
      資料查詢結果在卷足憑（本院卷第33-34頁），屬家庭暴
      力防治法第3條第1款所規定之家庭成員關係，故被告丙○○
      對告訴人所為，自屬家庭成員間故意實施精神上之不法侵
      害行為，該當家庭暴力防治法所稱之家庭暴力罪，惟因家
      庭暴力防治法就毀損、恐嚇罪並無罰則規定，應依刑法之
      規定論處。
（二）核被告丙○○所為，係犯刑法第305條之恐嚇危害安全罪
      及同法第354條之毀損他人物品罪；被告甲○○所為，則
      係犯刑法第165條之湮滅刑事證據罪。
（三）被告丙○○與共犯乙○○及少年鄭○汶、黃○瑋間就上開犯行，
      有犯意聯絡及行為分擔，為共同正犯。
（四）按成年人教唆、幫助或利用兒童及少年犯罪或與之共同實
      施犯罪或故意對其犯罪者，加重其刑至2分之1。但各該罪
      就被害人係兒童及少年已定有特別處罰規定者，從其規定
      ，兒童及少年福利與權益保障法第112條第1項定有明文。
      查少年鄭○汶係90年8月生、少年黃○瑋係93年6月生，有
      其等個人基本資料查詢結果在卷可稽，於本件案發時均係
      12歲以上未滿18歲之少年，被告丙○○仍與之共同實施上
      開犯行，自應依兒童及少年福利與權益保障法第112條第1
      項前段規定，依法加重其刑。
（五）被告丙○○以一行為觸犯上開2 罪名，應論以想像競合犯
      ，依刑法第55條規定從一重之毀損他人物品罪處斷。
（六）次按犯刑法第165 條之罪，於他人刑事被告案件裁判確定
      前自白者，減輕或免除其刑，刑法第166 條定有明文。被
      告甲○○於同案被告丙○○被訴毀損案件裁判確定前，即於本
      院審理中自白上開湮滅刑事證據犯行，符合刑法第166條
      規定，爰依法減輕其刑。
（七）爰審酌被告丙○○不知理性解決糾紛，竟與其他共犯前往告
      訴人住處，以潑漆方式為本件恐嚇及毀損之犯行，致告訴
      人心生畏懼且受有財產損害，助長社會暴戾風氣，所為實
      有不該；又被告甲○○因受丙○○委託而湮滅他人刑事犯罪證
      據，影響偵查機關對案件之偵辦，所為亦應予非難，惟念
      其等犯後終能坦承犯行，態度尚可，兼衡被告丙○○自述高
      中畢業、離婚、育有一5歲子女、受僱從事水電工作、月
      收入約新臺幣（下同）3萬8千元、日前因工作受傷，需休
      養半年、現無法工作；被告甲○○自述高中肄業、未婚無子
      、從事外送工作、月收入約2萬元等一切情狀，分別量處
      如主文所示之刑，並均諭知易科罰金之折算標準，以示懲
      儆。
（八）末查，被告甲○○前未曾因故意犯罪受有期徒刑以上刑之
      宣告，此有臺灣高等法院被告前案紀錄表1 份在卷可參，
      其因一時失慮，致罹刑章，犯罪後坦承犯行，尚具悔意，
      相信歷此次偵審程序，已知所警惕而無再犯之虞，故本院
      認上開所宣告之刑，以暫不執行為適當，爰諭知緩刑2 年
      ，以啟自新。
四、我國刑法並不認事後幫助，向為司法實務一致之見解，倘於
　　犯罪行為終了前，全無客觀參與構成要件以外行為，自無從
　　論以幫助犯；查：被告甲○○係於被告丙○○等人實施恐嚇
　　及毀損行為終了後，始到案發現場收拾丙○○等人犯罪之證
　　據；於其等行為終了之前，被告甲○○並無助成該恐嚇、毀
　　損犯罪之行為，公訴人認被告甲○○之行為亦涉恐嚇及毀損
　　罪之幫助犯行，本應為無罪之諭知，惟公訴檢察官認與前開
　　有罪之部分，有想像競合之不可分關係，爰均不另為無罪之
　　諭知。
據上論斷，應依刑事訴訟法第273條之1第1項、第299條第1項前
段，判決如主文。
本件經檢察官陳郁仁提起公訴，檢察官黃怡文、翁旭輝到庭執行
職務。
中　　華　　民　　國　　109 　年　　12　　月　　18　　日
                  刑事第一庭  法  官  魏瑞紅
以上正本證明與原本無異。
如不服本判決應於收受本判決後20日內向本院提出上訴書狀，上
訴書狀應敘述具體理由。上訴書狀未敘述上訴理由者，應於上訴
期間屆滿後20日內補提理由書狀於本院(均須按他造當事人之人
數附繕本 )「切勿逕送上級法院」。 
中　　華　　民　　國　　109 　年　　12　　月　　21　　日
                              書記官  李佳穎
附錄本件論罪科刑法條：
刑法第165條
偽造、變造、湮滅或隱匿關係他人刑事被告案件之證據，或使用
偽造、變造之證據者，處2年以下有期徒刑、拘役或1萬5千元以
下罰金。
刑法第305條
以加害生命、身體、自由、名譽、財產之事恐嚇他人，致生危害
於安全者，處2 年以下有期徒刑、拘役或9,000 元以下罰金。
刑法第354條
毀棄、損壞前二條以外之他人之物或致令不堪用，足以生損害於
公眾或他人者，處2 年以下有期徒刑、拘役或1 萬5 千元以下罰
金。